【裁判字號】    95,判,112
【裁判日期】    950126
【裁判案由】    綜合所得稅
【裁判全文】
最  高  行  政  法  院  判  決
                                     95年度判字第00112號
上  訴  人  甲○○
被 上訴 人  財政部臺北市國稅局
代  表  人  張盛和
上列當事人間因綜合所得稅事件，上訴人對於中華民國93年8月9
日臺北高等行政法院93年度簡字第509號判決，提起上訴，本院
判決如下：
    主  文
原判決廢棄，發回臺北高等行政法院。
    理  由
本件上訴人在原審起訴主張：上訴人民國85年度綜合所得結算申
報，經財政部臺灣省北區國稅局（下稱北區國稅局）依查得資料
核定上訴人當年度取自聯蓬食品股份有限公司（下稱聯蓬公司）
盈餘轉增資緩課股票營利所得計新臺幣（下同）116,784元，嗣
因聯蓬公司未依規定取得主管機關核發之完成證明，即不符緩課
股東所得稅之規定，通報被上訴人併課上訴人85年度綜合所得稅
，乃核定綜合所得總額為5,681,974元，淨額為4,940,974元，補
徵稅額46,713元。惟聯蓬公司85年股東常會決議通過以84年度盈
餘轉增資發行新股，尚未辦理公告、除權配股等增資手續，該股
票股利該分配予那位股東尚未確知，被上訴人按所得稅法施行細
則第82條規定，以「視同給付」認定上訴人取得聯蓬公司營利所
得，據以補徵上訴人當年度所得稅，明顯曲解該法條規定意旨等
情，爰請判決將訴願決定及原處分不利於上訴人部分均撤銷。
被上訴人則以：上訴人係聯蓬公司之股東，因聯蓬公司84年度累
積未分配盈餘於85年轉增資，經核備緩課股東所得稅，嗣因該公
司未依規定取得主管機關核發之完成證明，不符緩課股東所得稅
之規定，北區國稅局乃依查得資料通報被上訴人併課當年度綜合
所得稅，並無違誤等語，資為抗辯。
原審斟酌全辯論意旨及調查證據之結果，以上訴人係聯蓬公司股
東，85年度取自聯蓬公司之緩課營利所得116,784元，嗣後因該
所得不符緩課規定，經北區國稅局通報由被上訴人併課上訴人85
年度綜合所得稅，核定補徵綜合所得稅46,713元。查聯蓬公司於
85年4月26日經股東會通過以84年度未分配盈餘57,530,000元轉
增資配股，並經證期會核備增資在案，雖聯蓬公司未發行該次增
資股票，惟依所得稅法施行細則第82條第2項規定：「公司之應
付股利，於股東會決議分配盈餘之日起，6個月內尚未給付者，
視同給付」，被上訴人按聯蓬公司85年度不符緩課歸戶明細表之
數額併課上訴人當年度營利所得116,784元，自無不合。又所得
稅法施行細則係依所得稅法第121條規定授權由財政部擬訂，呈
請行政院核定公布，該施行細則第82條第2項之規定，參照所得
稅法第76條之1有關未分配盈餘歸戶課稅規定，尚難認係逾越法
律之規定，被上訴人援引適用，自難謂為違法。本件被上訴人對
上訴人所為核定85年度綜合所得額及補稅處分，核無違誤，訴願
決定，予以維持，亦無不合，因將上訴人之訴駁回。
本院查：按對於適用簡易程序之裁判提起上訴或抗告，須經本院
許可，且該許可以訴訟事件所涉及之法律見解具有原則性者為限
，行政訴訟法第235條定有明文。本件上訴人以聯蓬公司85年度
股東常會決議以84年度盈餘轉增資，尚未辦理公告、除權配股等
增資手續，被上訴人按所得稅法施行細則第82條規定，課徵上訴
人85年度所得稅，明顯曲解該法條規定意旨。又被上訴人核定聯
蓬公司股東85年度取有營利所得，併課股東當年度綜合所得稅事
件，業經原審法院92年度訴字第1592號判決撤銷原處分及訴願決
定；及聯蓬公司其他股東不服被上訴人核課85年度綜合所得稅處
分，亦經財政部訴願決定撤銷原處分等語。依上訴人所述，原審
法院就同類事件所表示之見解已有歧異，應認本件訴訟事件所涉
及之法律見解具有原則性，上訴人執此理由提起上訴，應予許可
。次按所得稅法施行細則第82條第2項規定：「公司之應付股利
，於股東會決議分配盈餘之日起，6個月內尚未給付者，視同給
付。」上開規定，應係適用於股東會決議未經撤銷；或其決議並
無違反法令或章程而為無效之情形。經查，被上訴人於原審行政
訴訟答辯狀業已敘明，聯蓬公司原於85年4月26日經股東常會通
過以84年度未分配盈餘57,530,000元轉增資配股，並經證期會於
87年9月9日以（87）台財證（1）第46566號函核備增資在案，嗣
該公司於90年11月22日函向證期會撤銷該增資案，亦經證期會以
90年12月5日（90）台財證（1）字第173032號函撤銷該增資案等
語。本件聯蓬公司系爭增資案有無違反法令或章程而為無效，或
已依法撤銷該決議之情形？何以未依原股東會決議發行系爭增資
案之股票？該公司90年11月22日函所指未辦理系爭增資案，能否
認定85年度未分配股利予股東？又該公司如實際並未發行系爭增
資案之股票，能否適用所得稅法施行細則第82條第2項之規定，
以「視同給付」核定增資年度各股東之營利所得？均有再調查審
酌之必要。本件復查決定見未及此，以聯蓬公司撤銷增資案理由
，並非公司法第189條得撤銷或第191條決議無效之事由，即難謂
於85年4月26日股東常會決議配發84年度股票股利之決議案，得
撤銷或無效，逕依所得稅法施行細則第82條第2項核定系爭營利
所得，已有違誤，訴願決定及原判決未予糾正，而遞予維持，均
有未合。上訴論旨，執此指摘原判決違背法令，求予廢棄，為有
理由，爰將原判決廢棄，發回原審法院審理，以符法制。
據上論結，本件上訴為有理由，爰依行政訴訟法第256條第1項、
第260條第1項，判決如主文。
中    華    民    國    95    年    1     月    26    日
                  第二庭審判長法  官  廖  政  雄
                              法  官  林  清  祥
                              法  官  鍾  耀  光
                              法  官  姜  仁  脩
                              法  官  胡  國  棟
以  上  正  本  證  明  與  原  本  無  異
中    華    民    國    95    年    1     月    26    日
                              書記官  蘇  金  全


司法院資訊處製作；財團法人民間司法改革基金會備份。
